【裁判字號】    96,破抗,110
【裁判日期】    970103
【裁判案由】    宣告破產
【裁判全文】
臺灣高等法院高雄分院民事裁定         96年度破抗字第110號
抗  告  人  甲○○
上列抗告人因聲請宣告破產事件，對於中華民國96年11月30日臺
灣高雄地方法院96年破字第100 號所為裁定提起抗告，本院裁定
如下：
    主  文
抗告駁回。
抗告程序費用由抗告人負擔。
    理  由
一、按破產管理人之報酬為財團費用；破產人及其家屬之必要生
    活費視為財團費用。財團費用及財團債務應先於破產債權，
    隨時由破產人依破產法之規定清償之。破產宣告後，如破產
    財團之財產不敷清償財團費用及財團債務時，法院因破產管
    理人之聲請，應以裁定宣告破產終止。破產法第95條第1 項
    第3 款、同條第2 項、第97條、第148 條分別定有明文。又
    破產監查人之報酬，依破產法第128 條準用第84條之規定，
    其報酬與破產管理人之報酬均由法院定之，自亦應與破產管
    理人之報酬先於破產債權而受清償。又破產法第57條規定，
    債務人不能清償債務者，固得宣告破產，然依上開破產法第
    148 條規定之旨趣，如債務人之財產不敷清償破產財團費用
    及財團債務時，即應認無宣告破產之實益。最高法院86年度
    台抗字第479 號裁定可資參照，是以破產程序，乃債務人無
    力對全體債權人清償債務時，由法院介入，強制將債務人之
    全部財產依一定程序為變價及分配，使債權人得以公平受償
    之程序。故債務人之財產如可預見不敷清償破產財團費用及
    財團債務，致使多數債權人之普通債權無法獲得公平滿足，
    即無宣告破產之實益，而如仍進行破產程序，顯與破產制度
    之本旨及目的有違，即不應准許。
二、經查抗告人分別積欠台新國際商業銀行新臺幣（下同）142
    萬5,305 元，上海豐銀行26萬2,135 元，國泰世華商業銀
    行13萬5,903 元，花旗銀行19萬6,471 元，永豐信用卡股份
    有限公司8 萬5,867 元，玉山銀行21萬9,924 元，第一商業
    銀行13萬7,793 元，荷蘭銀行16萬1,790 元，陽信銀行24萬
    557 元，中華商業銀行1 萬5,588 元，中國信託商業銀行49
    萬6,271 元，台北富邦商業銀行36萬1,237 元等情，已據原
    審依職權向各該債權銀行查明屬實，有各該債權銀行函、陳
    報狀、帳務資料查詢單附卷可稽（見原審卷第41頁至第65頁
    、第68頁至第79頁、第81頁至第94頁、第102 頁），加計抗
    告人所陳報之台東區中小企業銀行17萬2,457 元，遠東國際
    商業銀行48萬639 元（見原審卷第10頁），總計抗告人積欠
    銀行本息合計為439 萬1,957 元。雖抗告人於93年度有薪資
    所得及獎金給予計27萬778 元，94年度有薪資所得及執行業
    務所得計8 萬4,686 元（95年度無薪資所得）等事實，亦經
    原審依職權調閱其稅務電子閘門財產所得調件明細表在卷足
    憑（見原審卷第104 頁至第108 頁），惟並無證據證明上開
    收入尚屬存在。抗告人主張得以構成破產財團之財產僅為台
    灣銀行鳳山分行所簽發面額11萬6,230 元，發票日為96年8
    月31日之支票1 紙（見原審卷第101 頁）。是抗告人主張目
    前其資產及所得顯已不能清償其債務，依法即有破產之原因
    等情，堪予採信。
三、次查，依內政部所公布95年度台灣省每人每月最低生活費標
    準為9,210 元計算，抗告人每年所需支出之必要生活費用為
    11萬520 元（即9210元×12＝110520元），又本件如宣告抗
    告人破產，抗告人尚須支付破產管理人及監查人之報酬。按
    破產管理人及監查人之報酬，如以訴訟實務中，一般律師之
    酬勞計算，每人至少收費5 萬元，遑論破產程序尚須召開債
    權人會議出售或處分資產，分配破產財團等，其程序較為複
    雜。通常歷經1 年仍無法終結，故實務上，破產管理人及監
    查人之報酬常遠較此一金額為高，從而本件如宣告抗告人破
    產，參照破產法第95條第1 項第3 款及同條第2 項之規定，
    抗告人第1 年支出之財團費用至少即高達21萬520 元（即
    110520元＋50000 元＋50000 元＝210520元）。另依「各級
    法院辦案期限實施要點」第2 點第2 項規定，破產事件之辦
    案期限為2 年，則抗告人在破產期間支付之財團費用至少即
    高達321,040 元（即210520元＋110520元＝321040元），若
    再加上破產程序中必須花費之公告，債權人會議等管理、分
    配之必要費用，則已遠逾抗告人主張之現有總資產11萬
    6,230 元。是抗告人之財產於扣除上開破產管理人及監查人
    之報酬、抗告人之必要生活費及其他必要管理、分配費用後
    ，已無餘額可供構成破產財團，自無法清償破產債權，揆諸
    上開破產法第148 條規定之旨趣及最高法院86年度台上字第
    479 號裁定意旨，本件抗告人聲請宣告破產即無實益，不應
    准許。
四、綜上所述，原法院因認本件抗告人聲請宣告破產並無實益，
    而裁定駁回抗告人所為破產宣告之聲請，經核尚無不合，抗
    告人未具理由，求予廢棄原裁定，即無理由，應予駁回。
五、據上論結，本件抗告為無理由，依破產法第5 條，民事訴訟
    法第495 條之1 第1 項、第449 條第1 項、第95條、第78條
    ，裁定如主文。
中    華    民    國    97    年    1     月    3     日
                              民事第三庭
                                  審判長法官  張國彬
                                  法      官  鄭月霞
                                  法      官  吳登輝
以上正本證明與原本無異。
如不服本裁定應於送達後10日內向本院提出再抗告狀 (並按他造
當事人之人數附繕本)， 並繳納再抗告費新臺幣1,000 元。再為
抗告應以適用法規顯有錯誤為理由，並經本院之許可，該許可以
原裁定所涉及之法律見解具有原則上之重要性者為限，並委任律
師為代理人。
抗告人之配偶、三親等內之血親、二親等內之姻親，或抗告人為
法人、中央或地方機關時，其所屬專任人員具有律師資格並經法
院認適當者，亦得為第三審代理人。抗告人或其法定代理人具有
律師資格者及前項情形，應於提起抗告或委任時釋明之。
中    華    民    國    97    年    1     月    4     日
                                  書  記  官  張明賢
                                                      q


司法院資訊處製作；財團法人民間司法改革基金會備份。
